臺灣苗栗地方法院民事判決　　　　　　　　　　　　　九十二年度訴字第三八九號
　　原　　　告　甲○○
　　訴訟代理人　李震華律師
　　被　　　告　乙○○
當事人間請求分割共有物事件，本院於九十三年三月二十二日言詞辯論終結，判決如
下：
    主    文
兩造共有坐落苗栗縣竹南鎮○○段第四六二之一地號土地，以附圖苗栗縣竹南地政事
務所土地複丈成圖果，阿拉伯數字５及６之連線為分割線，如附圖所示：Ａ部分面積
一百十九平方公尺，分歸被告乙○○取得；Ｂ部分面積一百四十一平方公尺，分歸原
告甲○○取得。
訴訟費用由兩造按比例負擔，原告負擔二六○分之一四一；被告負擔二六○分之一一
九。
    事    實
甲、原告方面：
  壹、聲明：如主文所示。
  貳、陳述：
      一、兩造共有坐落苗栗縣竹南鎮○○段第四六二之一地號土地建地（下稱系爭
          土地），面積二六○平方公尺，原告應有部分一四一／二六○，被告為一
          一九／二六○。原告擬在該地建屋供居住，屢向被告請求出具土地同意書
          或協同分割，但均未獲置理。
      二、被告在系爭土地已建有一棟建物，建號二五九，爰提起本訴請求裁判分割
          ，並依被告現建物位置及面積，依共有比例儘量劃歸被告所有，以終止雙
          方之共有關係。
　參、證據：提出土地登記謄本、建物登記謄本、地籍圖謄本等均影本各一件為證。
乙、被告方面：被告經合法通知，未於最後辯論期日到庭，亦未提出書狀答辯，僅就
    其於本院勘驗現場期日被告之陳述整理如后。
　壹、聲明：同意原告分割之請求。
　貳、陳述：如分割後須拆除主體建物，願以金錢購買，增建的廚房如越界則同意拆
            除。
丙、本院依職權履勘現場，並囑託苗栗縣竹南鎮政事務所測量分割方案。
　　理　　由
一、本件原告起訴主張兩造共有坐落苗栗縣竹南鎮○○段第四六二之一地號土地，建
    地，面積二六○平方公尺，原告應有部分一四一／二六○，被告為一一九／二六
    ○。原告擬在該地建屋供居住，屢向被告請求出具土地同意書或協同分割，但均
    未獲置理，而被告在系爭土地已建有一棟建物，建號二五九，共有人間並未訂立
    不分割契約，復無因物之使用目的不能分割之情事，惟因雙方就是否分割無法達
    成協議等情，業據其提出提出土地登記謄本、建物登記謄本、地籍圖謄本等均影
    本各一件為證。
二、按各共有人得隨時請求分割共有物；但因物之使用目的不能分割或契約定有不分
    割之期限者，不在此限。又共有物分割之方法，不能協議決定者，法院得因任何
    共有人之聲請，命為分配，民法第八百二十三條第一項、第八百二十四條第二項
    分別定有明文。查本件系爭土地之地目為建，於七十年六月三十日登記為兩造共
    有等情，有土地登記謄本在卷可證，是該土地並無不能分割之法定理由，而得分
    割為單獨所有。又系爭土地共有人間並無不得分割之契約或訂有不分割之期限，
    則原告因共有人間無法達成協同分割之協議，訴請裁判分割系爭土地，自屬正當
    ，應予准許。
三、又按共有物之分割方法，應斟酌當事人之聲明、共有物之性質、經濟效用及全體
    共有人之利益等因素決之。查系爭土地，其上已有被告建築之建物建號二五九一
    棟，有其建物登記謄本附卷足按，目前由由被告占有使用中，除經原告肯認外，
    復經本院勘驗現場明確屬實在卷，亦有勘驗筆錄及現場照片附卷可稽。本院審酌
    兩造於本院勘驗現場時，均已同意「儘量不拆主體建物，廚房的拆除沒意見．．
    ．」，爰依照苗栗縣竹南地政事務所九十三年一月十三日南地所二字第○九○○
    ○○三三一號函覆之複丈成果圖所示之分割方法分割，即兩造共有坐落苗栗縣竹
    南鎮○○段第四六二之一地號土地，以附圖苗栗縣竹南地政事務所土地複丈成圖
    果，阿拉伯數字５及６之連線為分割線，如附圖所示：Ａ部分面積一百十九平方
    公尺，分歸被告乙○○取得；Ｂ部分面積一百四十一平方公尺，分歸原告甲○○
    取得。
四、末按分割共有物事件本質上並無訟爭性，兩造本可互換地位，由任一共有人起訴
    請求分割，均無不可，故勝訴當事人之訴訟行為，自非為伸張或防衛權利所必要
    者，訴訟費用宜由各當事人依應有部份比例分擔，併此敘明。
五、據上論結，本件原告之訴為有理由，依民事訴訟法第三百八十五條第一項前段、
    第八十條之一、第八十五條第一項但書、第二項，判決如主文。
中　　　華　　　民　　　國　　九十三　　年　　　四　　　月　　五　　日
　　　　　　　　　　　　　　　　　民事庭法官　陳鴻斌
正本係照原本作成。
如對本判決上訴，須於判決送達後廿日內向本院提出上訴狀。
中　　　華　　　民　　　國　　九十三　　年　　　四　　　月　　五　　日
                                  法院書記官  江添強
